臺灣臺北地方法院刑事判決　　　　　　 100年度交易字第21號
公　訴　人　臺灣臺北地方法院檢察署檢察官
被　　　告　林立民
上列被告因過失傷害案件，經檢察官提起公訴（99年度偵字第
26257號），本院判決如下：
    主  文
林立民犯過失傷害罪，處拘役參拾日，如易科罰金，以新臺幣壹
仟元折算壹日。
    事  實
一、林立民於民國99年9月7日17時30分許，駕駛車牌號碼7D-939
    3號自小客車（下稱被告車輛）返回其位於臺北市○○區○
    ○路142巷住處地下停車場出口前，恰住戶王司宏駕駛車輛
    駛出，林立民欲倒車禮讓王司宏上坡車先行之際，本應注意
    倒車時應顯示倒車燈光或手勢後，謹慎緩慢後倒，並應注意
    其他車輛及行人，而依當時日間有自然光、該處為鋪設柏油
    、無障礙物之路面等情況，並無不能注意之情事，竟疏未注
    意周遭人車狀況，即冒然向右後方倒車，適有黃淑娜亦騎乘
    車牌號碼DTW-270號輕型機車駛至等候入場，同疏未注意不
    得併排臨時停車之規定，而將機車臨時停待在被告車輛左側
    旁，其機車車頭因而與倒車之被告車輛左側車身發生碰撞，
    致黃淑娜人車倒地，受有右肘瘀傷合併肌腱發炎之傷害。
二、案經黃淑娜訴由臺北市政府警察局文山第一分局報告臺灣臺
    北地方法院檢察署檢察官偵查起訴。
    理  由
一、證人黃淑娜、王司宏於偵查中向檢察官具結後所為之陳述，
    經具結擔保陳述真實性，且檢察官依訴訟法程序訊問證人，
    諒無違法取證情形，故依此部分供述取得過程客觀情狀觀之
    ，核無顯有不可信之情況，依刑事訴訟法第159條之1第2項
    規定，得為證據。再按從事業務之人於業務上或通常業務過
    程所須製作之紀錄文書、證明文書得為證據，刑事訴訟法第
    159條之4第2款定有明文，而病歷之製作，屬醫師於醫療業
    務過程中所須製作之紀錄文書，其中縱有因訴訟目的，例如
    被毆傷而尋求醫師之治療，對醫師而言，仍屬其醫療業務行
    為之一部分，仍應依法製作病歷，則該病歷仍屬業務上所製
    作之紀錄文書，自屬刑事訴訟法第159條之4第2款所稱從事
    業務之人於業務上所須製作之紀錄文書，而診斷證明書係依
    病歷所轉錄之證明文書，自仍屬本條項之證明文書（最高法
    院97年度臺上字第666號判決意旨參照），且依醫師法第17
    條規定，醫師如無法令規定之理由，不得拒絕診斷書之交付
    ，故本件卷附醫院驗傷證明書係病患就診，醫師就其診斷治
    療病患結果，所出具之證明書，審酌醫師本其專業知識對就
    診者之傷勢作成之判斷，並無不可信之情形，亦應認有證據
    能力。末卷附現場照片，係依機械物理之方式所留存之影像
    ，並非供述證據，無傳聞法則適用，當事人對於證據能力復
    未爭執，且對於上開事實有相當之關聯性，而具有證據能力
    。
二、訊據被告林立民對於上揭時、地駕駛被告車輛倒車之際與告
    訴人黃淑娜所騎乘機車發生碰撞，致告訴人人車倒地乙節固
    不爭執，惟矢口否認過失傷害之犯行，辯稱略以：本件是告
    訴人機車從停車場對面的巷子中鑽出，未讓主車道的被告車
    輛才肇事。又證人王司宏開車上坡後，伊與告訴人的車子都
    已經停住，伊倒車之前都有看四周的狀況確認沒有車輛，伊
    緩緩倒車50、60公分後，方向盤稍微震動，聽到告訴人的尖
    叫聲即馬上剎車，故並無過失。另案發當時伊看告訴人身體
    沒有異狀，告訴人也沒有馬上去就診，對診斷書所載傷勢存
    疑云云。經查：
（一）被告已自承駕駛車輛為禮讓上坡之證人王司宏所駕汽車，
      於倒車約50、60公分距離後，被告車輛左側與告訴人機車
      車頭碰撞等節，核與告訴人於偵查中結稱：「本件車禍時
      ，我機車與被告車輛都要進入住處停車場，當時我與被告
      車輛並不是停一前一後，我是停在被告車輛車身的左邊，
      距離約50公分的間隔，都是暫停情況，被告車輛還沒有要
      下坡，我們都停在下坡前入口處，被告車輛為了要讓上坡
      車先行才往後退，我看到被告要往後退時，有按喇叭提醒
      被告注意」等語（見偵卷第21頁）及證人王司宏於偵查中
      結稱：「我當時是要從停車場開車出來，被告車輛要從外
      面進停車場，告訴人是騎機車也要進停車場，所以被告車
      輛後退時，看到被告車輛跟告訴人機車發生碰撞」、「我
      沒看到告訴人機車是從那個方向出來的，我開車出停車場
      時就看到被告車輛要往後退，告訴人機車在被告車輛左後
      側」等語相符（見偵卷第43-44頁），應認本件確係被告
      車輛於倒車避讓證人王司宏上坡車輛之際，與併排停待在
      左側車身旁之告訴人機車發生碰撞，致發生本件車禍乙情
      無訛。
（二）被告固辯稱於倒車前已注意四周車況，因告訴人機車從巷
      子鑽出才發生事故云云。惟按汽車倒車時，應顯示倒車燈
      光或手勢後，謹慎緩慢後倒，並應注意其他車輛及行人；
      汽車臨時停車時，不得併排臨時停車，道路交通安全規則
      第110條第2款、第111條第1項第5款分別定有明文，且同
      規則所稱之汽車乃指在道路上不依軌道或電力架線而以原
      動機行駛之車輛，包括機器腳踏車，同規則第2條第1項第
      1 款亦有明文。查告訴人機車與被告車輛碰撞前業已停待
      被告車輛左側，且告訴人有按喇叭警示之舉動，均據證人
      供述如上，另衡諸告訴人當時亦係騎乘機車返家，接近自
      宅停車場出口前自會減速慢行，且肇事當時呈靜止狀態，
      目標應屬明顯，被告若於倒車前以視角餘光或先轉頭環顧
      四周，或自後視鏡觀察，稍加留意當能目擊與告訴人機車
      位置，再事發當時之9月初17時30分許尚為日間，另事發
      地點位於住宅停車場出口路段，該路段為鋪設柏油路面、
      無障礙物等節，亦有被告提出之現場照片可佐（見偵卷第
      24、25頁），認當時尚有自然光線、視距堪認良好，被告
      並無不能注意之情事，是被告若遵守上開規定，於起步前
      先確認現場其他車輛及行人狀況，再行謹慎緩慢後倒，當
      能避免事故發生，被告疏未注意上開規定，貿然倒車自為
      肇事之原因，堪認其有過失甚明。至於被告自始係稱：不
      知道告訴人是從那裡冒出來等語（見偵卷第19-20頁），
      證人王司宏亦證稱自始所目睹告訴人機車即位在被告車輛
      左後側等語如前，顯然被告嗣後所稱告訴人是從支線巷道
      中騎出云云，其並未親自見聞，復無積極事證可佐，當屬
      個人臆測之詞，不足採信。末告訴人未循序停待入場，與
      前車之被告車輛保留相當距離，而併排於被告車輛左側臨
      時停車，致被告倒車時迴旋空間不足而致生本件車禍，堪
      認告訴人就本件車禍之發生，同有過失。惟告訴人就本件
      車禍之發生雖屬與有過失，但尚未能據此解免被告疏失之
      責，附此敘明。
（三）末查，告訴人於本件事故中人車倒地，經於99年9月9日起
      赴臺北市立萬芳醫院門診3次，經診斷結果確實有右肘瘀
      傷合併肌腱發炎之傷勢，業於偵查中證述明確（見偵卷第
      21頁），並據提出同院99年10月7日甲種診斷證明書為證
      （見同卷第9頁），查診斷證明書係醫師經診斷患者之傷
      勢作成之判斷，當無不實記載病症之可能，又依告訴人所
      稱人車倒地情狀，與診斷證明書上所載告訴人體傷位於肘
      部，及因著地外力致受有瘀傷合併肌腱發炎之傷勢，並無
      重大背離不符之情。另告訴人於偵查中亦證稱：當天晚上
      發現愈來愈痛，隔天上班，隔2天才去驗傷等語，被告亦
      稱告訴人當時倒地後尚能站起等語（均見偵卷第21頁），
      應認告訴人所受上開傷害尚非重大致影響作息，事隔2日
      後始行就診，亦與情理無違，被告復未舉證被害人案發後
      有何其他致傷成因以實其說，故此節自不足資為有利被告
      之認定。被告另聲請調閱告訴人健保就醫紀錄云云，並未
      具體陳明證明方法及待證事項，認無調查可能性而認不必
      要，附此敘明。是以，告訴人確因本件事故人車倒地而受
      有右肘瘀傷合併肌腱發炎之傷害，亦堪認定，則被告之過
      失行為與告訴人受傷結果間即有因果關係存在。
（四）綜上所述，本件事證已臻明確，被告過失傷害犯行堪以認
      定，應予依法論科。
三、核被告所為，係犯刑法第284條第1項前段之過失傷害罪。爰
    審酌被告駕駛車輛倒車之際未看確認外界人車狀況即貿然起
    駛之過失情節程度，犯後始終未坦承過失犯行之態度，另告
    訴人所受傷勢、與有過失程度，又被告雖有賠償意願，惟與
    告訴人對損害賠償方式及金額認知差距迄未達成民事和解，
    另被告並無前科，素行尚佳、其智識程度、生活狀況及與告
    訴人間為鄰居關係等一切情狀，量處如主文所示之刑，並諭
    知易科罰金之折算標準。
據上論斷，應依刑事訴訟法第299條第1項前段，刑法第284條第1
項前段、第41條第1項前段，刑法施行法第1條之1，判決如主文
。
本案經檢察官陳國安到庭執行職務。
中    華    民    國   100    年    3     月    3     日
                      交通法庭  法  官  林瑋桓
以上正本證明與原本無異。
如不服本判決應於收受送達後10日內向本院提出上訴書狀，並應
敘述具體理由；其未敘述上訴理由者，應於上訴期間屆滿後20日
內向本院補提理由書（均須按他造當事人之人數附繕本）「切勿
逕送上級法院」。告訴人或被害人如對於本判決不服者，應具備
理由請求檢察官上訴，其上訴期間之計算係以檢察官收受判決正
本之日期為準。
                                書記官  鄭伊芸
中    華    民    國   100    年    3     月    3     日
附錄本案論罪科刑法條全文
刑法第284條第1項：
因過失傷害人者，處6月以下有期徒刑，拘役或500元以下罰金，
致重傷者，處1年以下有期徒刑，拘役或500元以下罰金。